【裁判字號】    89,易,672
【裁判日期】    900502
【裁判案由】    竊盜
【裁判全文】
臺灣花蓮地方法院刑事判決                          八十九年度易字第六七二號
    公  訴  人  臺灣花蓮地方法院檢察署檢察官
    被      告  丙○○
右列被告因竊盜案件，經檢察官提起公訴（八十九年度偵字第二四四九、二四七一號
）及函請併辦（八十九年度偵字第二六一三、二七五八、二九０六、二九０九、三０
０一號、九十年度偵字第三七三、三七四號），本院判決如左：
    主  文
丙○○連續竊盜，累犯，處有期徒刑壹年肆月，並於刑之執行完畢後，令入相當處所
，施以監護貳年。
    事  實
一、丙○○於民國八十四年間因犯恐嚇罪，經本院判處有期徒刑四月確定，甫於八十
    四年十二月十五日執行完畢，猶不知悔改，在其因長期飲酒，腦部神經系統受酒
    精長期影響而造成器質性精神病，致其知覺、判斷能力顯比一般人減弱之情形下
    ，竟基於意圖為自己不法所有之概括犯意，連續於如附表所示之時間、地點，以
    附表所示之方式竊取如附表所示被害人之財物，後於附表所示之時間為警查獲。
二、案經花蓮縣警察局花蓮、吉安分局報請臺灣花蓮地方法院檢察署檢察官偵查起訴
    及函請併辦。
    理  由
一、訊據被告丙○○矢口否認有右揭竊盜犯行，辯稱：其係被冤枉的等語。經查右揭
    犯罪事實，業據被告於警訊中均坦承不諱，核與被害人丁○○、辛○○、簡秀春
    、庚○○、己○○、壬○○、證人即被害人王斐雯之父王林春李、證人當場目擊
    者鍾光雄分別於警訊及偵查中證述失竊之時地、失竊之原因相符。而被告偵查中
    亦坦承附表編號一、二、六、七、八之犯行，惟另辯稱：附表編號三之酒瓶係撿
    的，編號四、五之機車以為沒人要等語。而被告於本院八十九年十月十八日訊問
    時，亦坦承：其於八十九年九月二日竊取車號ＲＩＣ－三九三號機車、於八十九
    年七月十九日竊取車號ＨＧＲ－六一九號機車、於八十九年九月十五日竊得榕樹
    盆栽、於八十九年九月二十日竊取行動電話、於八十九年九月二十九日竊取車號
    ＲＥＹ－二九五號機車一輛（筆錄誤繕為ＲＥＴ）之事實，惟稱因車號ＨＣＡ－
    八四八號機車很舊，以為沒人的等語。然證人即查獲被告竊盜ＨＣＡ－八四八號
    機車之警員戊○○證稱：當時被告跌倒在地，其認為被告不可能有機車，問被告
    機車何來，被告說向朋友借的，其去問車主，車主說機車失竊，當時靠近被告時
    ，被告都是酒味，但問被告，被告均能回答等語。證人即查獲被告竊盜ＫＨＳ牌
    腳踏車之警員乙○○亦證稱：當時發現被告形跡可疑，就盤查被告，剛好失主也
    出來找車，失主說有看過被告，被告也說有牽一台腳踏車，當時被告臉紅紅，問
    話還能回答等語。復參諸卷附車號ＨＣＡ－八四八號機車照片，該車車體完整，
    並無嚴重毀損，而被告又係在華一中古汽車買賣商行之停車場內竊得，足見被告
    應知悉該車為他人所有，而非他人棄置不要之車輛。是被告所辯，顯係臨訟卸責
    之詞，不足採信。再審酌上開二查獲警員之證詞，並參酌被告於警訊中就其竊盜
    之時地、方法等，均能明確陳述，可見被告縱於酒後行竊，然其意識狀態仍舊清
    晰，尚未達酒醉程度。此外，復有贓認物品認領保管收據二紙、照片六張、車籍
    作業系統查詢認可資料一張、車輛竊盜車牌失竊資料個別查詢報表－查詢車輛認
    可資料一張、警繪位置圖一張等附卷可稽。本件事證明確，被告犯行，堪予認定
    。
二、核被告所為，係犯刑法第三百二十條第一項竊盜罪。其先後多次犯行，時間緊接
    ，所犯構成要件相同，顯係基於概括犯意為之，應依連續犯之規定，論以一罪，
    並加重其刑。檢察官雖僅就附表編號一、四之犯行起訴，惟因其餘部分與已起訴
    部分，有連續犯之裁判上一罪關係，並經檢察官函請併辦（八十九年度偵字第二
    六一三、二七五八、二九０六、二九０九、三００一號），本院自應併予審究，
    附此敘明。又被告前曾於八十四年間犯恐嚇罪，經本院判處有期徒刑四月確定，
    於八十四年十二月十五日執行完畢，此有台灣高等法院被告全國前案紀錄表一份
    在卷可按，其於五年以內，再犯本件有期徒刑以上之罪，應依累犯之規定，加重
    其刑，並依法遞加重之。再就被告精神狀態送國軍花蓮總醫院鑑定，認被告自國
    中畢業即開始有飲酒或酗酒之習慣，約十年之後即開始出現被害妄想、被跟蹤妄
    想及聽幻等精神病症狀，且上述症狀皆於飲酒後嚴重度加劇，容易產生混亂行為
    ，故於八十六年及八十七年年後二次至國軍總醫院住院治療，之後不定期門診追
    蹤，被告腦部神經系統顯然受酒精長期之影響而造成器質性精神病，綜觀丙○○
    八十八年、八十九年兩年期間，所涉三次竊盜案大都於飲酒後造成其判斷力及認
    知功能下降而產生之司法案件，且常自認非偷竊，故其行為明顯受上述病情影響
    ，屬精神耗弱範圍等情，有該院九十年二月五日函附之鑑定報告書一份附卷可參
    ，足見本件被告行為時之精神，尚非處於對外界事物全然缺乏知覺理會及判斷作
    用，而無自由決定意思能力之狀態，惟被告當時既對外界事務之判斷能力，較普
    通人之平均程度顯然減退，其行為時即係處於精神耗弱狀態，依刑法第十九條第
    二項規定減輕其刑，並先加後減之。爰審酌被告犯罪之動機、手段、次數、所生
    之危害、多次遭警查獲均不知悔改，及事後否認犯行等一切情狀，量處如主文所
    示之刑，並於刑之執行完畢後，令入相當處所，施以監護二年。至被告用以行竊
    附表編號二所示機車之鑰匙，被告於警訊中稱係撿到的，且業已不見等語，顯非
    被告所有，爰併不予宣告沒收。
三、至檢察官函請併辦九十年度偵字第三七三、三七四號被告涉嫌於九十年一月二十
    日、同年一月二十四日，竊盜機車一輛及皮鞋一雙云云。訊據被告否認上開犯行
    。而被告因犯本案竊盜罪（八十九年度偵字第三００一號，被告竊盜附表編號八
    部分），經檢察官於八十九年九月三十日向本院申請羈押獲准，後經本院於八十
    九年十月十八日裁定羈押，迄九十年一月十日將被告責付於被告母親癸○○，而
    停止羈押，此有押票、押票回證及責付證書各一紙附卷可稽。是移送併辦之此部
    分，係在被告停止羈押後，距本案最後一次犯行，已相距三個月餘，期間並先後
    遭檢察官及本院羈押，而被告於九十年一月十日本院訊問時，亦稱：「希望法官
    給我一次機會，我沒有喝酒就不會這樣（指竊盜）」等語。足見被告業已因羈押
    而中斷其連續竊盜之犯意，實難認被告停止羈押後，繼續竊盜之犯行，與本案有
    連續犯之裁判上一罪關係，本院無從併予審究，應退回由檢察官另行偵辦。
據上論結，應依刑事訴訟法第二百九十九條第一項前段，刑法第五十六條、第三百二
十條第一項、第四十七條、第十九條第二項、第八十七條第二項、第三項，罰金罰鍰
提高標準條例第一條前段，判決如主文。
本案經檢察官李子春到庭執行職務
中      華      民      國    九十      年      五      月      二      日
                              臺灣花蓮地方法院刑事庭
                                  法    官  李世華
右正本證明與原本無異。
如對本判決不服，應於送達後十日內，向本院提出上訴狀。（應抄附繕本）告訴人或
被害人如對於本判決不服者，應具備理由請求檢察官上訴，其上訴期間之計算係以檢
察官收受判決正本之日期為準。
                                  法院書記官
中      華      民      國    九十      年      五      月      三      日
附錄本判決論罪之法律條文：
刑法第三百二十條：
意圖為自己或第三人不法之所有，而竊取他人之動產者，為竊盜罪，處五年以下有期
徒刑、拘役或五百元以下罰金。
意圖為自己或第三人不法之利益，而竊佔他人之不動產者，依前項之規定處斷。
前二項之未遂犯罰之。
附表：
┌──┬───┬─────┬──────┬──────┬─────────┬─────────────┐
│編號│被害人│犯罪時間  │犯罪地點    │ 犯罪方法   │所得財物          │查獲時地                  │
├──┼───┼─────┼──────┼──────┼─────────┼─────────────┤
│一  │丁○○│八十九年七│花蓮縣吉安鄉│腳踏車未上鎖│ＫＨＳ牌腳踏車一台│同日下午七時十五分許，在花│
│    │      │月十八日下│東海十街二十│，擅自將之騎│                  │蓮縣吉安鄉○里○街九十號前│
│    │      │午六時三十│八號前騎樓下│走。        │    │，為警查獲。              │
│    │      │分許      │            │            │                  │                          │
├──┼───┼─────┼──────┼──────┼─────────┼─────────────┤
│二  │辛○○│八十九年七│花蓮縣吉安鄉│以撿到之鑰匙│ＨＧＲ－六一九號機│                          │
│    │      │月十九日下│仁里八街八十│（無據為己有│車一輛            │                          │
│    │      │午四時許  │三號前      │之意）發動機│                  │                          │
│    │      │          │            │車引擎，竊得│                  │                          │
│    │      │          │            │該車離去。  │                  │                          │
├──┼───┼─────┼──────┼──────┼─────────┼─────────────┤
│三  │簡秀春│八十九年七│花蓮縣吉安鄉│徒手竊得。  │酒瓶一瓶。        │因丙○○竊得酒瓶後持酒瓶向│
│    │      │月二十日上│南昌村中山路│            │                  │簡秀春兌換現金新台幣四元，│
│    │      │午十時四十│二段四九號簡│            │                  │簡秀春交付後，發現酒瓶為其│
│    │      │分許      │秀春所經營之│            │                  │所有，向丙○○追索，丙○○│
│    │      │          │芳親超商    │            │                  │持玩具手槍恐嚇（本院另案審│
│    │      │          │            │            │                  │理），簡秀春遂報警而查獲。│
├──┼───┼─────┼──────┼──────┼─────────┼─────────────┤
│四  │黃景亮│八十九年八│花蓮縣吉安鄉│見機車鑰匙未│ＨＣＡ－八四八號機│八十九年八月四日凌晨一時五│
│    │所有，│月四日晚上│中央路三五六│取下，而竊取│車一輛            │十五分許，丙○○騎乘該部機│
│    │平日由│十一時許  │號之二「華一│該機車，得手│                  │車，在花蓮市○○○路與國民│
│    │其兄黃│          │中古汽車買賣│後，即騎乘離│                  │一街口，與車號不詳之自用小│
│    │景明使│          │商行」停車場│去          │                  │客車發生車禍，警方到現場處│
│    │用    │          │內          │            │                  │理，而查獲。              │
├──┼───┼─────┼──────┼──────┼─────────┼─────────────┤
│五  │王斐雯│八十九年九│花蓮縣吉安鄉│同右。      │ＲＩＣ－三九三號機│八十九年九月二日晚上八時許│
│    │      │月二日中午│南昌村南昌路│            │車一輛。          │，在花蓮縣秀林鄉水源村金嵐│
│    │      │十二時許  │一六六號前  │            │                  │十一鄰老葉釣魚池，為警查獲│
│    │      │          │            │            │                  │。                        │
├──┼───┼─────┼──────┼──────┼─────────┼─────────────┤
│六  │己○○│八十九年九│花蓮市○○街│見大門未鎖，│榕樹盆景一個。    │為己○○發現，而報警當場查│
│    │      │月十五日上│一三三之十二│進入庭院竊取│      │獲丙○○手持竊得之榕樹一棵│
│    │      │午九時十分│號之庭院內（│            │                  │，花盆則為丙○○不小心弄破│
│    │      │許        │侵入住宅部分│            │                  │。                        │
│    │      │          │未據告訴）  │            │                  │                          │
├──┼───┼─────┼──────┼──────┼─────────┼─────────────┤
│七  │壬○○│八十九年九│花蓮市○○路│見門未關，擅│行動電話一支。    │於同日下午一時許，在花蓮市│
│    │      │月二十日下│三段七四二號│自進入竊盜。│                  │建昌路二五二巷口為警查獲。│
│    │      │午一時許  │一樓內（侵入│            │                  │                          │
│    │      │          │住宅部分未據│            │                  │                          │
│    │      │          │告訴）      │            │                  │                          │
├──┼───┼─────┼──────┼──────┼─────────┼─────────────┤
│八  │朱運輝│八十九年九│花蓮線及安鄉│因機車鑰匙未│車號ＲＥＹ－二九五│丙○○將該車騎走後，隨即為│
│    │所有，│月二十九日│勝安村慈惠三│取下，丙○○│號機車一輛        │甲○○發現，立刻追出，於同│
│    │平日由│下午七時二│街與該街一二│見狀擅將該車│                  │日下午七時三十五分許，在花│
│    │甲○○│十五分許  │四巷口。    │竊取騎走。  │                  │蓮縣吉安鄉○○○街勝安宮廣│
│    │使用  │          │            │            │                  │場，將之攔下，並報警查獲。│
└──┴───┴─────┴──────┴──────┴─────────┴─────────────┘


司法院資訊處製作；財團法人民間司法改革基金會備份。
